【裁判字號】    89,訴,726
【裁判日期】    900326
【裁判案由】    偽造文書
【裁判全文】
臺灣屏東地方法院刑事判決                          八十九年度訴字第七二六號
    公  訴  人  臺灣屏東地方法院檢察署檢察官
    被      告  乙○○
右列被告因偽造文書案件，經檢察官提起公訴（八十九年度偵字第六二八九號），本
院判決如左：
     主  文
乙○○連續行使偽造私文書，足以生損害於他人，處有期徒刑參月，如易科罰金，以
參佰元折算壹日。偽造之「丙○○」署押貳枚均沒收。
     事  實
一、乙○○基於偽造暨行使私文書之概括犯意，（一）於民國八十八年五月間，擅自
    偽造「丙○○」之署押一枚，於其所簽發之以屏東市第一信用合作社復興分社為
    付款人、發票日為八十八年五月十六日（後改為同年八月十六日）、金額為新台
    幣（下同）六萬元、票號為0000000號之支票上背書而偽造私文書，復將
    上開支票交付藍甫成而行使，用以支付其頂讓藍甫成所營小吃部之款項；（二）
    復於八十八年七月間，擅自偽造「丙○○」之署押一枚，於其所簽發之以屏東市
    第一信用合作社復興分社為付款人、發票日為八十八年七月十五日、金額為三萬
    元、票號為0000000號之支票上背書而偽造私文書，復將上開支票交付甲○○而行使，用以向甲○○借貸同額現款，均足生損害於藍甫成、甲○○及丙○○。嗣上開支票屆期提示未獲兌付，經向背書名義人丙○○追索未果，始得知上
    情。
二、案經藍甫成之父丁○○告發、甲○○告訴由臺灣屏東地方法院檢察署檢察官偵查
    起訴。
     理  由
一、訊據被告乙○○固坦承於支票簽署丙○○姓名而為背書，並將之分別交付予藍甫
    成及甲○○之事實，惟否認其所簽署之丙○○姓名乃偽造，辯稱：伊有得丙○○
    之同意，丙○○因怕負擔票據清償責任，所以不敢承認有同意伊簽署其姓名背書
    ；再者，甲○○並未告伊，丁○○告伊所執金額六萬元之該紙支票，本來是伊交
    付甲○○以為借貸之擔保，後來清償取回，復持以向藍甫成借錢，惟忘記塗銷丙○○之背書，伊不是在向藍甫成借錢時才以丙○○之名背書，且支票背書七天後
    就失效，根本無背書之效力云云。經查，被告自承於支票簽署丙○○姓名而為背
    書，並持以交付他人之事實，核與告發人丁○○、告訴人甲○○指述之情節相符
    ，並有該支票二紙之正反面影本附卷可稽，堪可認定。又被告之於支票簽署丙○○姓名而為背書，未徵得丙○○同意一節，亦據證人丙○○結證明確，並供稱：
    被告為一刻苦、富有信用之人，但因經濟不景氣，導致負債，本件支票背書當初
    如果有得其同意，其與被告及告訴（發）人都是好朋友，即使是六十萬元，其也
    會解決，不會鬧到法院等語，顯見證人丙○○與本件被告、告發人丁○○、告訴
    人甲○○俱屬舊識，彼此素無怨隙，堪認其立場公允不致偏頗，是其證詞自堪採
    信。被告徒託空言謂有得證人丙○○之同意，然無法舉其他證據方法供本院調查
    認以實其說，委無可採。次查，被告一經偽造暨行使丙○○署押背書，犯罪即已
    完成，不論其事後是否塗銷背書，均無礙其已成立之犯罪。再者，被告行為所涉
    罪名性質為非告訴乃論之罪，不因被害人之申告與否，而有訴追條件欠缺之問題
    。至被告前開所謂七日之期限云云，乃指票據法第一百三十條第一款規定之支票
    執票人為付款提示之期限，與背書之效力殊無關涉，被告所辯俱屬飾卸之詞，無
    可採信，本件本件事證明確，應予依法論科。
二、核被告所為，係犯刑法第二百十六條、第二百十條之行使偽造私文書罪。其偽造
    背書（私文書）所偽造之署押，為構成背書之一部，吸收於其內，不另論以偽造
    署押罪；偽造背書後，主張其內容持以交付他人即復行使，其偽造之低度行為應
    為行使之高度行為所吸收，亦不另論罪。被告先後二次行使偽造私文書犯行，時
    間緊接，犯罪構成要件相同，顯係基於概括犯意為之，應依連續犯之規定論以一
    罪，並加重其刑。爰審酌被告雖素行良好，惟犯後飾詞否認犯行，迄今猶未賠償
    被害人藍甫成之損害，態度不佳及其犯罪之動機、目的、手段等一切情狀，量處
    如主文所示之刑，並諭知易科罰金之折算標準（按被告行為後，刑法第四十一條
    犯最重本刑為三年以下有期徒刑以下之刑之罪，受六個月以下有期徒刑或拘役之
    宣告，因身體、教育、職業、家庭之關係，執行顯有困難者，得易科罰金之規定
    ，就所犯之罪法定最重本刑刑度，業經修正為五年以下有期徒刑，並改列為第四
    十一條第一項前段，經總統於九十年一月十日公布，本件被告所犯前揭罪名符合
    修正後之規定，且屬有利於被告，應依同法第二條第一項前段，適用修正後之第
    四十一條第一項規定為易科罰金折算標準之諭知）。至偽造之「丙○○」署押二
    枚，均應依同法第二百十九條規定沒收。
據上論斷，應依刑事訴訟法第二百九十九條第一項前段，刑法第二條第一項前段、第
五十六條、第二百十條、第二百十六條、第四十一條第一項、第二百十九條，判決如
主文。
本案經檢察官蔡雯娟到庭執行職務。
中      華      民      國    九十      年     三     月    二十六    日
                                      臺灣屏東地方法院刑事第三庭
                                          法  官   蔡憲德
右正本證明與原本無異。
對於本判決如有不服應於收受送達後十日內向本院提出上訴書狀上訴於台灣高等法院
高雄分院並按他造當事人之人數附具繕本。
                                          書記官   林鴻仁
中      華      民      國      九十      年      三    月    二十六    日
附錄本案論罪科刑法條
刑法第二百十條 (偽造變造私文書罪)
偽造、變造私文書，足以生損害於公眾或他人者，處五年以下有期徒刑。
刑法第二百十六條 (行使偽造變造或登載不實之文書罪)
行使第二百十條至第二百十五條之文書者，依偽造、變造文書或登載不實事項或使登
載不實事項之規定處斷。


司法院資訊處製作；財團法人民間司法改革基金會備份。
